【裁判字號】    90,交訴,83
【裁判日期】    901017
【裁判案由】    過失傷害等
【裁判全文】
臺灣臺中地方法院刑事判決                            九十年度交訴字第八三號
    公  訴  人  臺灣台中地方法院檢察署檢察官
    被      告  甲○○
                乙○○
    右  一  人
    選任辯護人  黃翎芳
右列被告等因過失傷害等案件，經檢察官提起公訴（九十年度偵字第九一六五號），
本院判決如左：
    主  文
甲○○被訴肇事逃逸罪部分，無罪；被訴過失傷害罪部分，公訴不受理。
乙○○部分，公訴不受理。
    理  由
壹、公訴意旨略以：被告甲○○於民國八十九年十二月二十五日下午十時二十五分許
    ，騎乘車牌號碼ＨＳＣ－○七一號機車，沿台中縣后里鄉○○路往九甲路方向行
    駛，途經台中縣后里鄉○○路四號轉彎處前交叉路口時，本應注意車前狀況，並
    隨時採取必要之安全措施，及行經無號誌之交叉路口，應減速慢行，作隨時停車
    之準備。且依當時夜間、路面乾燥無缺陷及障礙物、視距良好，亦無不能注意之
    情事。詎被告甲○○竟疏未注意車前狀況，亦未於行經無前開號誌之交叉路口時
    ，減速慢行，作隨時停車之準備。適有被告乙○○亦於前開時間騎乘自行車，沿
    台中縣后里鄉○○路四號欲左轉往泰安休息站方向行駛，亦未於行經無前開號誌
    之交叉路口時，減速慢行，作隨時停車之準備且未注意車輛行至無號誌之交叉路
    口，支線道車應暫停，讓幹道車先行，其本應先暫停於出口處，觀察台中縣后里
    鄉○○路上有無車輛正直行通過該交叉路口，而讓雲頭路上之車輛先行，竟貿然
    駕駛自行車由台中縣后里鄉○○路四號轉彎處直接左轉駛出交叉路口。迨被告甲
    ○○發現時，因被告甲○○前行經無號誌之交叉路口前時並未減速慢行、作隨時
    停車之準備，以致車速過快，閃避不及，其駕駛之機車車頭撞擊被告乙○○駕駛
    之自行車前輪，致被告乙○○倒地，受有左尺骨骨折、右股骨骨折之傷害，被告
    甲○○則受有左側庶骨骨折之傷害。被告甲○○於肇事後，明知該自行車駕駛人
    乙○○倒地受傷，因肇事後一時心慌，竟逕自扶起機車逃逸無蹤，未對受傷倒地
    之被告乙○○施以任何救護，因認被告甲○○涉犯有刑法第二百八十四條第一項
    段之過失傷害罪、同法第一百八十五條之四之肇事逃逸罪嫌；被告乙○○亦涉有
    同法第二百八十四條第一項前段段之過失傷害罪嫌云云。
貳、無罪部分：
一、本件公訴人認被告甲○○涉有肇事逃逸罪嫌，無非以被告甲○○於肇事後見被告
    乙○○受傷倒地，竟未及時將被告乙○○送醫，亦未報警處理，反而立即扶起機
    車離開現場，棄受傷倒地之被告乙○○於不顧，顯然已致被告乙○○之生命、身
    體陷於非常危險之處境；被告甲○○雖於事後協同家人返回現場，然距離肇事之
    時間已相隔一小時有餘，是其肇事逃逸之罪嫌已甚為明顯，其事後協同家人至現
    場處理，僅能認為係自首而受裁判，無懈其前揭肇事逃逸之罪責，為其主要論據
    。訊據被告甲○○堅決否認有何肇事逃逸之犯行，辯稱：當時是因為身上沒有帶
    行動電話，到加油站打電話叫家人來處理，才會離開現場，如果想跑，就不會再
    回到現場等語。
二、本院查：
(一)、按刑法上故意犯之成立，除需行為人之行為於客觀上符合構成要件該當性外，
      尚須行為人主觀上有犯罪之意思，即故意，乃屬當然，是刑法第一百八十五條
      之四之肇事逃逸罪之成立，除行為人於肇事後未留於現場或報警救護之客觀事
      態外，尚須行為人知悉其有肇事致人死傷之事實，且主觀上出於逃逸之意思為
      之者，始足當之。次按刑事訴訟上證明之資料，無論其為直接或間接證據，均
      須達於通常一般之人均不致有所懷疑，而得確信其為真實之程度，始得據為有
      罪之認定，若其關於被告是否犯罪之證明未能達此程度，而有合理懷疑之存在
      (最高法院七十六年台上字第四九八六號判例意旨照)，致使無從形成有罪之確
      信，根據「罪證有疑，利於被告」之證據法則，即不得遽為不利被告之認定。
(二)、被告甲○○對於在右揭時地騎乘機車，與騎乘自行車之被告乙○○發生車禍致
      其受傷，且未報警救護亦未留於現場將機車駛離之事實，並不否認，核與被告
      乙○○指述情節相符，且有現場暨車損照片九幀、交通事故調查報告表可資佐
      證。而被告乙○○因本件交通事故受有如前所示傷害，亦有行政院衛生署豐原
      醫院診斷證明書一件附卷可查，則被告甲○○在在騎乘機車肇事並知悉被告乙
      ○○受傷後，既未報警救護亦未留於現場而將機車駛離，被告甲○○固有肇事
      逃逸之嫌疑。惟被告甲○○雖於肇事後駛離現場，但又於相隔約一小時即八十
      九年十二月二十五日晚間十一時三十分許，即協同父母返回肇事現場，向尚留
      在現場蒐集肇事痕跡之證人即被告乙○○之子陳春宏坦承肇事，並協同向台中
      縣警察局大甲分局月眉派出所報案等情，業據證人陳春宏於警訊、檢察官九十
      年六月十一日訊問時、證人即到場處理之警員謝文常於本院九十年八月十日訊
      問時證述屬實，則被告甲○○於事後協同父母返回肇事場，固有可能僅係肇事
      逃逸後反悔，然如同被告甲○○所辯，離開現場係為打電話叫家人前來處理之
      情形，亦不能排除。是依上開情況證據，被告甲○○雖有肇事逃逸之嫌疑，但
      尚不足以使本院卻除合理之懷疑，而達確信被告甲○○主觀上有肇事逃逸之犯
      罪故意程度。
(三)、被告甲○○於本次車禍中，本身亦受有左側庶骨骨折之傷害，此有漢忠醫院診
      斷證明書一紙附卷可查，則被告甲○○在本身亦受傷不輕，肇事責任未必全然
      在己之情形下，是否有必要為脫免肇責逃離現場，尚非無疑。再進一步言，本
      件車禍發生之時間為深夜十時二十五分許；又車禍發生地點當時之車流量，依
    被告乙○○於本院九十年七月二十五日訊問時陳稱：「 (問：當時該道路車流
      量如何？)車流量很少，當時很晚了，自小客車約五分鐘一台，機車約二分鐘
      一台」等語，如被告甲○○主觀上係出於逃逸之意思離開現場，則在時值深夜
      車流量甚低之情形下，為人發現之機會不高，被告甲○○既已逃離現場，是否
      會重返現場而自投羅網，亦有疑問。被告甲○○所辯，並非全然無據。
(四)、綜前所述，公訴人所舉證據及本院調查所得，被告甲○○雖有肇事逃逸之可能
      ，惟尚不足以使本院卻除合理之懷疑，而達確信被告甲○○主觀上有肇事逃逸
      之犯罪故意程度；且被告甲○○之辯解亦無全然不可採信，揆諸前揭證據法則
      ，即不得遽為不利被告甲○○之認定，就其被訴肇事逸罪部分，自應為被告甲
      ○○無罪之諭知。
參、不受理部分：
一、按告訴乃論之罪，告訴人於第一審辯論終結前得撤回其告訴，又告訴經撤回者，
    應諭知不受理之判決，並得不經言詞辯論為之，刑事訴訟法第二百三十八條第一
    項、第三百零三條第三款、第三百零七條分別定有明文。
二、查，本件被告甲○○、乙○○互控過失傷害部分，起訴書認二人均係犯刑法第二
    百八十四條第一項前段之過失傷害罪，依同法第二百八十七條之規定，須告訴乃
    論。茲據被告甲○○、乙○○於第一審辯論終結前分別具狀撤回告訴，有撤回告
    訴狀二紙可稽，揆諸前揭說明，就被告二人被訴過失傷害部分，均應予諭知不受
    理之判決，並不經言詞辯論為之。
據上論斷，應依刑事訴訟法第三百零一條第一項、第三百零三條第三款、第三百零七
條，判決如主文。
中      華      民      國      九十      年      十      月    十七    日
                                   台灣台中地方法院交通法庭
                                       法  官  劉長宜
右正本證明與原本無異
如不服本判決應於送達後十日內向本院提出上訴狀
                                       書記官
中      華      民      國      九十      年      十      月    十八    日


司法院資訊處製作；財團法人民間司法改革基金會備份。
